臺灣高等法院高雄分院刑事判決　　　　 94年度上訴字第609號
上　訴　人
即　被　告　乙○○
指定辯護人　本院公設辯護人　孫妙岑
上列上訴人因強盜等案件，不服臺灣高雄地方法院93年度訴字第
600 號中華民國94年1 月20日第一審判決（起訴案號：臺灣高雄
地方法院檢察署93年度偵字第3154號），提起上訴，本院判決如
下：
    主  文
原判決關於加重強盜部分撤銷。
乙○○意圖為自己不法之所有，攜帶兇器，以強暴至使不能抗拒
，而取他人之物，累犯，處有期徒刑捌年，褫奪公權陸年。扣案
之仿SIG SAUER 廠半自動手槍改造之手槍壹把（含彈匣壹個，槍
枝管制編號0000000000）及玩具子彈伍顆，均沒收。
    事  實
一、乙○○曾因竊盜案件，經法院判處有期徒刑8 月確定，並於
    民國91年10月21日執行完畢，猶不知悔改，竟意圖為自己不
    法之所有，於92年2 月21日凌晨2 時50分許，持其所有客觀
    上足對人之生命、身體造成威脅，具殺傷力之仿SIG SAUER
    廠半自動手槍製造換裝土造金屬槍管之改造手槍1 把（含彈
    匣1 個，槍枝管制編號0000000000）及無殺傷力之玩具子彈
    5 顆，在高雄市新興區○○○路142 號萬泰藥局前，見甲○○、丙○○母女一前一後走出該藥局，竟持槍指著甲○○而
    下手強取甲○○身上所帶丙○○之皮包，甲○○不從而與其
    拉扯，乙○○即以手槍毆擊甲○○之頭部，跟在甲○○身後
    之丙○○見狀即上前拉住皮包不放，乙○○以該手槍朝丙○○胸部射擊，惟並無擊發，槍口僅掉出玩具子彈彈殼1 個，
    丙○○見狀仍緊抓皮包不放，乙○○再以手槍槍托毆擊其頭
    部，造成丙○○重心不穩而倒地，並受有頭部外傷、頭皮血
    腫之傷害（傷害部分未具告訴），致使甲○○、丙○○不能
    抗拒，而強取該皮包（內有現金新臺幣3,300 元、丙○○之
    身分證、汽車駕照、行照、提款卡各1 張、信用卡2 張），
    得手後，旋即逃逸，嗣經丙○○大聲呼救追趕及路過民眾追
    捕，並為據報趕到之警察追至七賢一路528 巷15號防火巷當
    場予以逮捕，而當場扣得上開改造之手槍1 支（含彈匣1 個
    ）、玩具子彈5 顆及皮包1 只。
二、案經高雄市政府警察局新興分局報請臺灣高雄地方法院檢察
    署檢察官偵查起訴。
    理  由
一、上揭事實，業據上訴人即被告乙○○於本院審理中坦承不諱
    ，並有下列事證可佐：
  (一)證人即被害人甲○○於警詢中指述：我於92年2 月21日在高
    雄市○○○路萬泰藥局買尿布完，走出藥局時，乙○○拿手
    槍抵住我頭部並搶走我身上皮包，我當時為保護財物與其拉
    扯，乙○○即拿手槍打擊我頭部，我女兒丙○○見狀也跑過
    來要拉回皮包，乙○○也拿手槍打擊我女兒頭部成傷，並開
    槍射擊我女兒，我女兒及我害怕不敢再拉皮包，乙○○得手
    就跑步離開等語（參警卷第3 頁正面及反面）；證人即被害
    人丙○○亦於警詢中指證：當時我將皮夾交給母親甲○○請
    她買紙尿片，當我母親買好正要步行回來時，我看到有1 名
    男子突然抱住我母親並動手搶奪皮夾，而我母親則奮力抵抗
    ，我見狀立刻跑過去協助，我母親大喊小心他有拿手槍，我
    跟乙○○爭奪皮包，他突然舉槍朝我胸部射擊，但是槍口卻
    掉出1 顆BB彈，我仍緊抓皮包不放，乙○○就用手槍槍托打
    我的頭，我重心不穩跌倒，他就拿了我的皮夾逃逸等語綦詳
    （詳警卷第4 頁正面及反面），核與被告於本院供述之情節
    相符，堪予採信。 (上開被害人等於警詢中之陳述，檢察官
    、被告及辯護人就該陳述之證據能力，未於言詞辯論終結前
    聲明異議，依刑事訴訟法第159 條之5 第1 項、第2 項規定
    ，視為同意作為證據，且本院審酌該言詞陳述作成時並無不
    法之情事，認為適當，自得採為認定本案之證據）。
  (二)本案復有手槍1 枝（含彈匣1 個）、玩具子彈5 顆扣案可憑
    。而該手槍經送內政部警政署刑事警察局鑑驗結果，認係由
    仿SIG SAUER 廠半自動手槍製造之玩具手槍換裝土造金屬槍
    管改造而成，機械性能良好，可擊發適用子彈，認具殺傷力
    ；又5 顆子彈，認係屬玩具金屬空彈殼，此有該局92年6 月
    11日刑鑑字第0920061046號鑑驗通知書1 紙在卷可按。此外
    ，並有丙○○領回現金等物出具之贓物認領保管單1 紙、丙○○受傷情形之診斷證明書1 張附卷可稽，被告持槍強取財
    物之事實，應屬真實可信。
  (三)按強盜罪所施用之強暴脅迫，須足使被害人喪失意思自由，
    並達於不能抗拒之程度，始足當之。至其是否已達於使人不
    能抗拒之程度，則應就客觀具體之情狀加以判斷。又強盜罪
    之所謂「不能抗拒」，係指行為人所為之強暴、脅迫等不法
    行為，就當時之具體事實，予以客觀之判斷，足使被害人身
    體上或精神上達於不能或顯難抗拒之程度而言。再者，所謂
    強暴、脅迫手段，祇須抑壓被害人之抗拒，足以喪失其意思
    自由為已足，縱令被害人實際並無抗拒行為，仍於強盜罪之
    成立不生影響（最高法院71年度臺上字第1040號、91年度臺
    上字第290 號及92年度臺上字第4240號判決意旨參照）。本
    件被告持槍強取被害人財物，於被害人不願放手時，竟擊發
    手槍，雖其子彈為玩具子彈不具殺傷力，惟其見被害人仍未
    遭嚇止，竟進而用手槍槍托毆擊被害人頭部，致被害人跌倒
    而取走皮包，其行為在客觀上已足使一般被害人身體上及精
    神上達於不能抗拒之程度，被告所為乃基於強盜他人財物之
    意思而為強盜犯行甚明。又被告雖舉改造手槍朝被害人射擊
    ，惟該槍枝所配之子彈乃為玩具子彈不具殺傷力，足見被告
    並無殺人之犯意，其意乃在於取財，被告之行為不另構成殺
    人未遂罪。
  (四)另被告曾自90年12月30日起至91年1 月17日止，連續犯8 件
    強盜犯行，經本院於93年4 月27日以連續加重強盜罪判處有
    期徒刑11年，經最高法院上訴駁回確定在案，此有本院93年
    度上訴字第194 號刑事判決及最高法院93年度台上字第3583
    號刑事判決各1 份在卷可參。而本案加重強盜犯行係發生於
    92 年2月21日，雖係在前開確定判決最後事實審言詞辯論終
    結之前，惟本案發生時日（92年2 月21日）距上開確定判決
    之最後一件強盜犯行（91年1 月17日）已逾一年，時間已屬
    久遠，尚難認被告為本案犯行及前開確定判決所示之強盜犯
    行係基於同一之概括犯意而為，被告應係另行起意為本件加
    重強盜犯行，應可認定。因此，本案與上開確定判決並無連
    續犯之裁判上一罪關係，並非該確定判決效力所及，被告辯
    稱：本案應為該確定判決效力所及云云，核屬誤會。
  (五)綜上所述，本件事證明確，被告犯行洵堪認定。
二、查被告用以強盜所持之手槍1 把係屬金屬製品且具殺傷力，
    在客觀上足以危害他人生命、身體之安全，顯具有客觀危險
    性，自屬兇器無訛。核被告所為，應係犯強盜罪而有刑法第
    321 條第1 項第3 款攜帶兇器之情形，為刑法第330 條第1
    項之加重強盜罪。被告同時同地對被害人甲○○、丙○○實
    施加重強盜行為，係想像競合犯，應從一重處斷。至被告持
    有改造手槍犯行，因公訴人係起訴被告犯改造手槍罪，而該
    部分業經原審法院判決免訴確定在案，則被告持有改造手槍
    犯行，自不予論罪。又被告曾因竊盜案件，經法院判處有期
    徒刑8 月確定，於91年10月21日執行完畢，有臺灣高雄地方
    法院檢察署刑案資料查註紀錄表及臺灣高等法院被告全國前
    案紀錄表可按，其於有期徒刑執行完畢後，5 年以內再犯有
    期徒刑以上之罪，為累犯，應依刑法第47條規定加重其刑。
三、被告犯罪事證明確，原審法院予以論罪科刑，固非無見。惟
    查：被告同時同地對被害人甲○○、丙○○實施加重強盜行
    為，係想像競合犯，原判決漏未論列，尚有未合。被告上訴
    意旨略謂：本案應為前開確定判決效力所及云云指摘原判決
    不當，雖無理由，惟原判決關於加重強盜部分既有上開可議
    之處，自應由本院就該部分撤銷改判。爰審酌被告有竊盜、
    施用毒品、恐嚇、賭博等前科，有臺灣高等法院被告全國前
    案紀錄表1 份在卷可參，素行不良，其正值青壯之年，不思
    循合法正當途徑獲取財物，僅因私慾貪念，鋌而走險，持槍
    強盜被害人財物，危害人身自由之手段兇狠，嚴重影響社會
    秩序，且持兇器強盜並造成被害人心理上莫大而難以彌補之
    傷害，並使社會善良百姓人人自危，嚴重斲傷社會善良風俗
    ，犯罪情節非輕，被害人所受損害非輕，惟念被告犯後坦承
    犯行，態度尚可等一切情狀，量處如主文第2 項所示之刑，
    以示懲儆，又依被告所犯強盜罪之性質，認有褫奪公權之必
    要，爰併予宣告褫奪公權6 年。扣案之可發射子彈具有殺傷
    力之仿SIG SAUER 廠半自動手槍製造之改造玩具手槍1 枝（
    含彈匣1 個），係違禁物，應依刑法第38條第1 項第1 款規
    定宣告沒收；扣案之子彈5 顆，經鑑定為玩具金屬空彈殼，
    非違禁物，惟為被告所有供犯罪所用之物，均依刑法第38條
    第1 項第2 款規定，宣告沒收。
四、原判決關於被告被訴改造手槍免訴部分，未經上訴，本院自
    不予論述。
據上論斷，應依刑事訴訟法第369條第1項前段、第364條、第299
條第1 項前段，刑法第330 條第1 項、第55條、第47條、第37條
第2 項、第38條第1項 第1 款、第2 款，判決如主文。
本案經檢察官陳國全到庭執行職務。
中　　華　　民　　國　　94　　年　　7 　　月　　7 　　日
                  刑事第六庭    審判長法  官  王憲義
                                      法  官  張盛喜
                                      法  官  范惠瑩
以上正本證明與原本無異。
如不服本判決應於收受本判決後10日內向本院提出上訴書狀，其
未敘述上訴理由者，並得於提起上訴後10日內向本院補提理由書
狀（均須按他造當事人之人數附繕本）「切勿逕送上級法院」。
中　　華　　民　　國　　94　　年　　7 　　月　　8 　　日
　　　　　　　　　　　　　　　　　　　書記官  魏文常
附錄本判決論罪科刑法條：
中華民國刑法第330條
犯強盜罪而有第321 條第1 項各款情形之一者，處7 年以上有期
徒刑。
前項之未遂犯罰之。
